【裁判字號】    90,自,180
【裁判日期】    900607
【裁判案由】    詐欺
【裁判全文】
臺灣臺中地方法院刑事判決                            九十年度自字第一八號
    自  訴  人  乙○○
    被      告  甲○○
右列被告因詐欺案件，經自訴人提起自訴，本院判決如左：
    主  文
甲○○無罪。
    理  由
一、自訴意旨略以：被告甲○○為昱煒通訊公司之負責人，明知已積欠大筆債務，竟
    意圖為自己不法之所有，於民國（下同）九十年二月五日向自訴人乙○○謊稱其
    為增加收購行動電話業務，因股本不足，而向自訴人招募股本，自訴人不疑有他
    ，乃於九十年二月九日至同年二月十四日間共繳付被告新台幣（下同）二十四萬
    元之股金，惟被告因積欠多筆債務，乃擅自動用該股金，而未將之投資於收購行
    動電話業務，經自訴人與被告商討後，乃由被告簽立發票日為九十年二月十六日
    ，票據號碼為ＷＧ00000000號、ＷＧ00000000號、ＷＧ000
    00000號，票面金額各為十六萬元、四萬元、四萬元之本票三張，總額共二
    十四萬元及借據一紙交予自訴人收執，未料被告嗣後避不見面，亦未返還上開股
    金，自訴人始知受騙，因認被告涉有刑法第三百三十九條第一項之詐欺取財罪嫌
    云云。
二、按犯罪事實應依證據認定之，無證據不得推定其犯罪事實；又不能證明被告犯罪
    者，應諭知無罪之判決，刑事訴訟法第一百五十四條、第三百零一條第一項分別
    定有明文。次按告訴人之告訴，係以使被告受刑事訴追為目的，是其陳述是否與
    事實相符，仍應調查其他事實以資審認，最高法院亦著有五十二年台上字第一三
    ○○號判例可資參照。又刑法第三百三十九條第一項詐欺罪之成立，以意圖為自
    己或第三人不法之所有，施用詐術使人陷於錯誤而交付財物或因而得財產上不法
    之利益或使第三人得之為構成要件。所謂以詐術使人交付財物，必須該財物之交
    付，係由於被施用詐術而陷於錯誤所致，若行為人未施用何詐術，交付財物者亦
    非因陷於錯誤而交付，即不構成詐欺罪。
三、訊據被告甲○○，固不否認有前開向自訴人借款二十四萬元，並簽發上開面額各
    為十六萬元、四萬元、四萬元之本票三張交付予自訴人收執等之情事；惟堅決否
    認有何詐欺之犯行，辯稱：伊是向自訴人借錢來買手機，並非找自訴人合夥投資
    ，因最近景氣變差，公司生意不好，呆帳不斷，才無法清償自訴人之欠款，更何
    況伊於八十九年間陸續共向自訴人借款超過二十次，並有支付利息及清償借款，
    伊並無任何詐欺之意圖與行為等語。經查：本案自訴人指訴被告以投資為名，向
    其詐騙股金等情，雖據自訴人提出面額共二十四萬元之本票三張及借據一紙為憑
    。惟依上開本票與借據並無無法證明被告係以投資之名向自訴人招募股金之事實
    ；且自訴人另亦無法提出雙方投資協議之證明文書或相關證人以實其說，是本案
    被告與自訴人間之資金關係應僅屬金錢上之借貸關係甚明。又被告與自訴人為多
    年好友，被告前曾向自訴人借款多次，而被告皆有如期清償並加付利息等情，業
    據被告供明在卷，亦為自訴人所自承，並有被告提出之戶名甲○○、帳號000
    000000000號之大安商業銀行存摺明細一份附卷足稽。自訴人既與被告
    認識多年，並有多次金錢上借貸之情形，對於被告之資金狀況自應知悉甚詳，故
    自訴人本次貸與被告金錢，顯非有陷於錯誤之情形，是被告辯稱因景氣太差，遭
    人倒帳，因致公司財務發生困難，方無法即時清償自訴人之借款，並無詐欺之意
    圖等情，應堪採信。綜上以觀，被告既未對自訴人施用任何詐術，而自訴人交付
    被告金錢當時，亦無陷於錯誤之情形，參以被告於本院審理時，亦主動與自訴人
    達成和解，願分期償還自訴人其餘未獲清償之全部債權，有和解書一紙附卷可憑
    ，益證被告並非蓄意行騙，本案應純屬民事之債務糾葛；此外，復查無其他積極
    事證足資證明被告有何詐欺之犯行，本案尚難僅以自訴人於本院調查中之指訴，
    遽為不利於被告犯罪事實之認定，揆諸首開法條及判例意旨，本案既不能證明被
    告犯罪，自應諭知其無罪之判決。
據上論斷，應依刑事訴訟法第三百四十三條、第三百零一條第一項，判決如主文。
中      華      民      國      九十      年     六     月      七      日
                              臺灣台中地方法院刑事第三庭
                                      法  官  張  智  雄
右正本證明與原本無異。
如不服本判決，應於判決送達後十日內向本院提出上訴狀，上訴於臺灣高等法院臺中
分院( 須附繕本 )。
        書記官
中      華      民      國      九十      年     六     月      十三    日


司法院資訊處製作；財團法人民間司法改革基金會備份。
